臺灣板橋地方法院刑事判決　　　　　　　 93年度訴字第113號
公　訴　人　臺灣板橋地方法院檢察署檢察官
被　　　告　己○○
選任辯護人　連鳳翔律師
被　　　告　庚○○
上列被告等因搶奪案件，經檢察官提起公訴（92年度偵字第
17975號），本院判決如下：
    主  文
己○○、庚○○均無罪。
    理  由
一、本件公訴意旨略以：被告己○○與庚○○共同基於意圖為自
    己不法所有之犯意聯絡，於民國92年9 月17日晚間11時許，
    由己○○騎乘車號PPA-788 號機車搭載庚○○，行經臺北縣
    中和市○○街2 之1 號前，見甲○○一人獨行，認有機可乘
    ，二人乃自甲○○後方，趁甲○○不及防備之際，推由坐於
    機車後座之庚○○動手行搶甲○○之手提包，然因甲○○極
    力反抗，雙方一陣拉扯後，庚○○未得手，二人遂騎乘機車
    逃逸，甲○○見二人逃逸，即快步前進，右轉進臺北縣中和
    市○○街10巷內，竟驚見己○○與庚○○二人，一人坐於前
    開機車上，一人站立於臺北縣中和市○○街11號1 樓前，而
    庚○○見甲○○出現，乃立即進入臺北縣民生街10巷11號2
    樓住處，己○○即迅速騎乘前開機車離開，甲○○旋返家報
    警處理，因認被告二人均係涉犯刑法第325 條第3 項、第1
    項之搶奪未遂罪嫌。
二、按犯罪事實應依證據認定之，無證據不得認定其犯罪事實；
    又不能證明被告犯罪者，應諭知無罪之判決，刑事訴訟法第
    154 條第2 項、第301 條第1 項分別定有明文。而犯罪事實
    之認定，應憑真實之證據，倘證據是否真實尚欠明確，自難
    以擬制推測之方法，為其判斷之基礎；而認定犯罪事實之證
    據係指足以認定被告確有犯罪行為之積極證據而言，該項證
    據自須適合於被告犯罪事實之認定，始得採為斷罪資料，最
    高法院著有53年臺上字第656 號、29年上字第3105號判例可
    資參照。且刑事訴訟上證明之資料，無論其為直接或間接證
    據，均須達於通常一般之人均不致有所懷疑，而得確信其為
    真實之程度，始得據為有罪之認定，若其關於被告是否犯罪
    之證明未能達此程度，而有合理懷疑之存在，致使無從形成
    有罪之確信，根據「罪證有疑，利於被告」之證據法則，即
    不得遽為不利被告之認定，亦有最高法院76年度臺上字第49
    86號判例可參。
三、本件公訴人認被告己○○、庚○○二人涉犯刑法第325 條第
    3 項、第1 項之搶奪罪，無非以證人即被害人甲○○於警詢
    、偵查中之指述、路口監視器翻拍照片及被告二人於警詢中
    之自白，為其論述之依據。訊據被告己○○、庚○○二人則
    均堅詞否認犯罪，皆辯稱：被害人所稱遭搶之時間，其二人
    已在庚○○位於臺北縣中和市○○街10巷11號2 樓住處樓下
    聊天等語。
四、經查：
  (一)被害人甲○○遭搶當天，係自臺北縣中和市○○路往民生街
    方向行走，欲返回位於臺北縣中和市○○街10巷之住處，行
    徑順序先後會經過民生街2 之1 號、民生街13巷巷口及民生
    街10巷，而其遭搶地點即臺北縣中和市○○街2 之1 號前，
    並未設置監視錄影器，僅民生街13巷巷口及10巷巷口設有監
    視器，且各巷口所設之監視錄影器，係以16分割之鏡頭拍攝
    ，使用同一部主機，監視錄影畫面顯示之時間均相同，且甲○○係轉入民生街10巷巷內後，發現在該處聊天之二名男子
    即為搶匪，經其記下車號報警處理後，始查獲被告己○○、
    庚○○之事實，業據證人即被害人甲○○及民生里里長乙○○於本院93年6 月17日到庭證述明確，並有現場地圖一份附
    卷可參。
  (二)本院於上開期日會同證人甲○○、乙○○及被告二人，當庭
    勘驗前述民生街13巷巷口及10巷巷口監視錄影帶，結果為證
    人甲○○經過民生街13巷巷口之時間，為92年9 月17日晚間
    11 時6分33秒，出現於民生街10巷巷口之時間，則為當日晚
    間11時7 分6 秒，而被告己○○、庚○○二人進入民生街10
    巷之時間，係當日晚間11時3 分33秒，迄11時7 分6 秒甲○○進入民生街10巷巷內時止，被告二人均在10巷巷底聊天，
    未曾離去，有本院勘驗筆錄一份及監視錄影帶翻拍照片60張
    在卷供憑。
  (三)證人甲○○於本院上開期日時，復證稱：「（被搶之後，隔
    了多久，你走到10巷巷口？）我有楞了一下，我看看他們的
    背影，但沒有記下車牌號碼，沒有幾秒鐘，我就繼續往前走
    ，走到10巷巷口，走路不用一分鐘。」等語明確，核與證人
    乙○○於同日證述：「（一般來講，以腳程計算，從民生街
    2 之1 號到10巷巷口要多久？）很近，不用兩分鐘。」之情
    節相符。證人甲○○遭搶後，既於11時6 分33秒出現在民生
    街13巷巷口，於11時7 分6 秒出現在10巷巷口，而自民生街
    2 之1 號步行至民生街10巷巷口，僅需1 、2 分鐘，且甲○○遭搶後僅愣住幾秒鐘即繼續前進，從而推算甲○○遭搶之
    時間，應係晚間11時4 分至6 分之間。惟被告己○○、庚○○自當天晚間11時3 分33秒起，已進入民生街10巷巷內，迄
    11 時7分6 秒止均未離去之事實，業如前述，則證人甲○○
    指認被告二人搶奪云云，自屬可疑。
  (四)證人甲○○於案發當日警詢時，係陳稱：「... 途經中和市
    ○○街2 之1 號前，突然發覺我掛於左肩上的皮包，遭人拉
    扯，於是我趕緊將皮包挾緊，才未遭搶走，我就看到二名歹
    徒共乘乙部重機車，後座男性身著灰色上衣，我從後方看，
    該男性歹徒還伸手尚未縮回，後來我又向前行進右轉我家巷
    子（民生街10巷），在11號1 樓前，出手欲行搶我之男性歹
    徒已坐在重機車PPA-788 號上，而原本騎乘機車男性變成站
    立於1 樓大門處，二位歹徒看到我還一直和我對望，然後下
    手行搶歹徒騎乘機車離去，而站立於1 樓門口歹徒開啟大門
    上11號2 樓，於是我馬上返家以家中電話向110 報案，並將
    歹徒犯罪時所使用之重機車PPA-788 號提供警方。」等情，
    惟經本院於上開期日勘驗監視錄影帶之結果，被告己○○、
    庚○○二人騎乘機車進入民生街10巷停車後，坐於後座之人
    下車，站立於機車旁與機車騎士聊天，直至甲○○進入巷內
    後，機車騎士始迴車駛離該巷，並無原騎車者下車、由後座
    之人移座至前座並騎走機車之情形，且當日後座者之穿著係
    藍色上衣，與證人甲○○指述之情節，均不相吻合；證人即
    對被告二人製作筆錄之警員丙○○於本院94年3 月10日審理
    時，復證稱：「（被告二人到警局時的穿著情形，與被害人
    所說的穿著情形是否一致？）被害人說的和被告二人到警局
    時所穿的不符，所以我們有到被告的住所裡面去查是否有被
    害人所說的衣服，但沒有找到被害人所說的衣服。」等語綦
    詳，益徵證人甲○○之指認顯有瑕疵，並非作為認定被告二
    人犯罪之適合證據。
  (五)被告己○○、庚○○二人於警詢中雖均自白搶奪犯行不諱，
    惟嗣於偵查及本院準備程序、審理中即皆否認犯罪。按被告
    之自白不得作為有罪判決之唯一證據，須以該自白非出於強
    暴、脅迫、利誘、詐欺等不正方法，且與事實相符時，始得
    作為不利於被告之證據，刑事訴訟法第156 第1 項、第2 項
    定有明文。本案檢察官所舉證據既均不足以認定被告二人犯
    罪，且亦查無其他積極證據足以參核被告二人之警詢自白確
    與事實相符，則經本院先後勘驗被告己○○、庚○○之警詢
    錄音帶，並訊問證人丙○○、戊○○、丁○○之結果，雖認
    其等警詢中之自白並無以不正方法取得之情事，然亦不得單
    憑上開自白即逕為被告二人有罪之認定。
  (六)綜上所述，被告己○○、庚○○二人所辯並非全然無據，公
    訴人所舉證據亦不足以證明被告二人有起訴書所指之搶奪未
    遂犯行，此外復查無其他積極證據足認被告二人犯搶奪未遂
    罪。不能證明被告二人犯罪，揆諸上開說明，依法即應諭知
    被告二人均無罪之判決。
據上論斷，應依刑事訴訟法第301條第1項，判決如主文。
本案由檢察官顏世翠提起公訴，經檢察官張慶林到庭執行職務。
中　　華　　民　　國　　94　　年　　3 　　月　　24　　日
                  刑事第十二庭  審判長法　官  樊季康
                                      法  官  陳明珠
                                      法  官  劉元斐
上列正本證明與原本無異。
檢察官如不服本判決，應於判決送達後十日內向本院提出上訴狀
(應附繕本)， 上訴於臺灣高等法院。
                                      書記官  郭玉芬
中　　華　　民　　國　　94　　年　　3 　　月　　24　　日
